【裁判字號】    97,上易,830
【裁判日期】    970618
【裁判案由】    竊盜
【裁判全文】
臺灣高等法院刑事判決                 97年度上易字第830號
上  訴  人
即  被  告  乙○○
上列上訴人因竊盜案件，不服臺灣臺北地方法院97年度易字第16
3號，中華民國97年3月12日第一審判決（起訴案號：臺灣臺北地
方法院檢察署96年度偵字第25067、25809號），提起上訴，本院
判決如下：
    主  文
上訴駁回。
    事  實
一、乙○○曾有多次詐欺、竊盜、侵占前科紀錄，民國（下同）
    91年間又因竊盜案件經臺灣高雄地方法院以91年度簡字第18
    02號判決有期徒刑6 月，上訴後經同法院以92年度簡上字第
    56號駁回上訴確定；嗣於93年間因竊盜案件經臺灣臺北地方
    法院以93年度易字第1649號判決有期徒刑4 月確定，上開二
    刑期經接續執行於94年5 月13日假釋出監，指揮書執行完畢
    日期為94年9月1日（假釋期滿未經撤銷）；另於94、95年間
    先後因偽造文書、竊盜案件經臺灣士林地方法院、臺灣板橋
    地方法院、臺灣桃園地方法院以94年度訴字第303 號、95年
    度簡字第2512號、95年度易字第1146號分別判決有期徒刑1
    年、5 月、10月確定，其後經臺灣板橋地方法院以96年度聲
    減字第1373號裁定減刑後，就前二犯行部分定應執行刑為有
    期徒刑8月確定，並接續執行上開減刑後之5月有期徒刑（現
    執行中），有竊盜之犯罪習慣。詎乙○○仍不知悔改，分別
    基於為自己不法所有之意圖，分別於下列時間、地點為各次
    竊盜行為：
  (一)96年9 月間，乙○○見辛○○欲頂讓位於臺北市松山區○○○路○段256巷28號咖啡廳，即假意要頂讓店面而以「黃文華
    」之名與辛○○結識，並經常前往該咖啡廳，嗣於96年10月
    27日，辛○○駕駛8769-MV 號自用小客車欲搭載乙○○外出
    ，其後因故未離去，乙○○遂藉故休息而停留車內，辛○○
    則自行下車返回店內，辛○○下車時疏未取走放置於後座之
    手提包即進入車內，約2、3分鐘後，辛○○想起忘在車上之
    皮包乃返回車上，惟乙○○已不見蹤影，辛○○經檢查手提
    包後發現其內之皮夾1 個（內有中國信託商業銀行信用卡、
    荷蘭銀行信用卡、AIG 信用卡、遠東商業銀行信用卡、台北
    富邦商業銀行信用卡、新光商業銀行信用卡、身分證、健保
    卡、駕駛執照及現金新台幣（下同）3千5百元、餐券2萬5千
    元）已遭乙○○竊取。乙○○雖於翌日以牛皮紙袋將所竊取
    之皮夾及其內之信用卡、證件及餐券約1萬5千元等物返還辛○○，惟其餘現金及餐券則已遭乙○○留供自己花用。
  (二)96年11月18日下午 4時許，乙○○經過位於臺北市○○區○○街 183號己○○所經營之早餐店時，見己○○張貼告示有
    意出讓店面，即上前假意攀談，而後趁己○○招呼其他客人
    之際，竊取己○○置於桌上之皮夾1個（內有現金7千元、中
    國信託商業銀行信用卡、國泰世華商業銀行信用卡、渣打銀
    行信用卡、土地銀行信用卡及身分證、健保卡、行動電話 1
    支），乙○○得手後隨即離去。
  (三)96年11月18日下午8時許，乙○○在臺北市○○區○○路4段
    13 8號京華城6樓之「滿心企鵝專櫃」先試穿外套1件，後又
    假意選購褲子、襪子等商品，待店員戊○進入倉庫拿取服飾
    時，乙○○隨即穿著試穿而尚未結帳之外套離去而得手。
  (四)96年11月19日下午 4時30分許，乙○○在臺北市○○區○○
    路12號新光三越百貨公司A8館 3樓「綺華麗專櫃」佯裝選購
    浪琴牌手錶、豪雅牌手錶各 1只（總價14萬1千8百元），並
    稱欲等待太太前來刷卡結帳，而趁店員庚○○為其他客人結
    帳暫時離開之際，將上開2只手錶竊取後離去。
  (五)96年11月23日下午12時許，乙○○在臺北市松山區○○○路
    ○ 段337號環亞購物廣場5樓「萬寶龍專櫃」假裝選購萬寶龍
    35579型、09978型鋼筆各1支（總價3萬8千6百元），並佯稱
    聯絡太太前來商量決定是否購買，嗣即乘店員招呼其他客人
    之際，竊取上開2支鋼筆後離去。
  (六)96年11月25日下午1時50分許，乙○○在高雄市○○○路213
    號新光三越百貨公司 6樓鋼筆精品專櫃，佯裝選購萬寶龍鋼
    珠筆1支、鋼筆1支、名片夾1個、側背包1個（總價5萬零5百
    元），趁店員丁○○前往櫃檯結帳之際，將尚未結帳之前開
    物品竊取後離去。
  (七)96年11月29日，乙○○在臺北市士林區○○○路68號新光三
    越百貨公司5樓「愛其華鐘錶專櫃」假裝選購愛其華1802AMR
    手錶1只（價值7萬元），乙○○隨後持上開所竊得之己○○
    的中國信託商業銀行信用卡交予店員丙○○結帳，趁丙○○
    持往櫃檯結帳時，乙○○即將上開手錶竊取後離去，待丙○○發現該信用卡已遭停用而返回時始發覺乙○○已不知去向
    。
二、案經臺北市政府警察局信義分局、松山分局報告臺灣臺北地
    方法院檢察署檢察官偵查後起訴。
    理  由
一、訊據上訴人即被告乙○○（簡稱被告）坦承有上開事實欄所
    示(二)至(七)部分之竊盜犯行，核與證人即被害人己○○、戊○
    、庚○○、陳錦坤、顏保全、丁○○、楊雅智、丙○○等人
    於警詢、偵查及原審審理中所為證述相符。又被告於本院同
    意上開證人於警詢及偵查中之陳述作為法院判決之依據，依
    刑事訴訟法第159條之5第1 項規定得作為證據。此外，並有
    被害人具領贓物之贓物認領保管單、贓物照片、送貨單、監
    視攝影翻拍照片等在卷可稽，堪認被告前開出於任意性之自
    白與事實相符。另訊據被告對上開事實欄(一)部分，固不否認
    於上開時間、地點拿走辛○○放置於車上手提包內之皮夾乙
    節，惟矢口否認係竊取行為，辯稱：因為辛○○隨便亂花錢
    而與其發生口角，是辛○○同意讓伊拿走手提包內之皮夾等
    語，惟證人即被害人辛○○於警詢、偵查及原審審理中一再
    證述並未同意任由被告取走皮夾，且皮夾歸還後，裡面之現
    金及約1 萬元之餐券已經不見，並證稱：其與被告並無任何
    關係，有無亂花錢與被告並無關係，不需要因此而與被告發
    生爭執等語（參原審97年2 月20日審判筆錄第2至4頁），又
    證人辛○○於原審業經出庭具結作證，並接受詰問，是其於
    警詢、偵查中之供述，因嗣後之調查業經補正，自應認均有
    證據能力。參諸被告與證人辛○○僅相識僅2 月之友人，別
    無其他關係，被告又提不出有利證據證明以實其說，自難認
    被告所辯可採。又被告於本院辯稱其對事實欄所示(二)(三)(六)(七)
    事實，係主動向警方自白犯罪，應屬自首行為，又其有精神
    方面疾病，請求調查等語。惟經本院傳喚偵辦本案之警察人
    員作證，證人甲○○於本院結證時明白指稱被告不符合自首
    條件等語在卷，又被告於本院之供述，並無困難，法庭表現
    亦無何精神疾病之障礙，又未提出任何證據證明其有精神上
    之疾病，本院認無調查其精神上疾病之必要。綜上所述，被
    告辯解要係卸責之詞，不足採信，本件事證明確，被告犯行
    均堪認定，均應依法論科。
二、核被告所為均係犯刑法第320條第1項竊盜罪（7 罪），被告
    所犯7 罪，犯意各別，行為不同，應分論併罰之，被告有如
    事實欄所載犯罪科刑，於94年5 月13日假釋出監，指揮書執
    行完畢日期為94年9月1日，其於假釋期滿未經撤銷，有本院
    被告前案紀錄表可稽，其未執行之刑，以已執行論，被告於
    5年以內分別故意再犯本件7件有期徒刑以上之罪，均為累犯
    ，均應依刑法第47條第1 項規定加重其刑。
三、原審本於同上見解，適用刑法第320條第1項、第47條第1 項
    、第51條第5 款，刑法施行法第1條之1，竊盜犯贓物犯保安
    處分條例第3條第1 項、第4條之規定，並審酌被告多次前科
    紀錄，及其犯罪後僅坦承部分犯行，所竊得之財物價值亦非
    低微，與其犯罪之動機、手段、目的、智識程度等一切情狀
    ，分別量處有期徒刑4月、4月、6月、1 年、8月、10月、10
    月，並定應執行刑有期徒刑3 年10月。另說明按「18歲以上
    之竊盜犯、贓物犯，有犯罪之習慣者，得於刑之執行前，令
    入勞動場所強制工作。」竊盜犯贓物犯保安處分條例第3 條
    第1 項定有明文，而保安處分係針對受處分人將來之危險性
    所為之處置，以達教化、治療之目的，為刑罰之補充制度。
    我國現行刑法採刑罰與保安處分雙軌制，係在維持行為責任
    之刑罰原則下，為協助行為人再社會化之功能，以及改善行
    為人潛在之危險性格，期能達成根治犯罪原因、預防犯罪之
    特別目的。是保安處分中之強制工作，旨在對嚴重職業性犯
    罪及欠缺正確工作觀念或無正常工作因而犯罪者，強制其從
    事勞動，學習一技之長及正確之謀生觀念，使其日後重返社
    會，能適應社會生活。查被告自82年間起即因竊盜案件經本
    院、原審法院以82年度上易字第3212號、82年度易字第8605
    號判決有期徒刑10月、10月確定，又於83年間因竊盜案件經
    原審法院以83年度易字第78號判決有期徒刑8 月確定，85年
    間再經臺灣高雄地方法院以85年度易字第5607號判決有期徒
    刑5 月確定，91年間另經臺灣高雄地方法院以92年度簡上易
    字第56號判決有期徒刑6 月確定，嗣於93年間因竊盜案件經
    原審法院以93年度易字第1649號判決有期徒刑4 月確定，復
    於95年間先後因竊盜等案件經臺灣士林地方法院、臺灣板橋
    地方法院、臺灣桃園地方法院以94年度訴字第303 號、95年
    度簡字第2512號、95年度易字第1146號分別判決有期徒刑1
    年、5 月、10月確定，其後經臺灣板橋地方法院以96年度聲
    減字第1373號裁定減刑後，就前二犯行部分定應執行刑為有
    期徒刑8月確定，96年7月27日減刑後出監，現接續執行上開
    減刑後之5 月有期徒刑，有本院被告前案紀錄表附卷可參，
    其於出監後未及3月，又再犯本案7次犯行，顯見上開刑之執
    行均未能有效遏止被告再犯，益證被告已長期溺於竊盜犯行
    ，而產生不勞而獲之偏差心態，致將竊盜行為視以為常，其
    心態已生偏差甚明，足認被告已有犯竊盜罪之習慣，僅藉刑
    罰之執行尚不足以根絕其惡性；故應於刑之執行前，令被告
    入勞動場所強制工作，施以特別教化，使其養成勤勞之習慣
    、學習一技之長及正確之謀生觀念，改正不勞而獲之心態，
    避免再以行竊方式圖得生活所需，使其日後重返社會，能適
    應社會生活，爰依竊盜犯贓物犯保安處分條例第3條第1項之
    規定，於第4 次情節較重之犯行所諭知之刑之執行前，令入
    勞動場所強制工作，以資矯治。經核原判決認事用法並無不
    合，量刑亦稱妥適。被告上訴意旨以伊天生手部扭曲，腦部
    曾開過刀，母親生病住院，原審量刑過重及諭知強制工作不
    當等語，指摘原審判決不當，惟原審就被告量刑並諭知強制
    工作部分，業於判決理由詳予說明，上訴意旨僅係就原審判
    決依職權裁量事項任意加以爭執，其他上訴理由亦不足以構
    成原審判決不當之原因，所為上訴顯為無理由，應予駁回。
據上論斷，應依刑事訴訟法第368條，判決如主文。
本案經檢察官黃全祿到庭執行職務。
中    華    民    國    97    年    6     月    18    日
                  刑事第二十庭  審判長法  官  楊貴雄
                                      法  官  林銓正
                                      法  官  鄧振球
以上正本證明與原本無異。
不得上訴。
                                      書記官  劉有志
中    華    民    國    97    年    6     月    18    日
附錄：本案論罪科刑法條全文
中華民國刑法第320條
（普通竊盜罪、竊佔罪）
意圖為自己或第三人不法之所有，而竊取他人之動產者，為竊盜
罪，處5年以下有期徒刑、拘役或5百元以下罰金。
意圖為自己或第三人不法之利益，而竊佔他人之不動產者，依前
項之規定處斷。
前二項之未遂犯罰之。


司法院資訊處製作；財團法人民間司法改革基金會備份。
